臺灣高等法院民事裁定　　　　　　　　　 96年度抗字第103號
抗　告　人　乙○○○
上列抗告人因與相對人甲○○間聲明異議事件，對於中華民國95
年10月24日臺灣桃園地方法院89年度執字第15688 號所為裁定提
起抗告，本院裁定如下：
    主  文
抗告駁回。
抗告費用由抗告人負擔。
    理  由
一、按票據具無因性、提示性、繳回性，是票據上權利之行使與
    票據之占有不得分離，亦即必須占有票據以提示方式，始得
    行使票據權利。而票據法第123 條規定執票人向本票發票人
    行使追索權時，得聲請法院裁定後強制執行。立法目的係為
    加強本票之獲償性，以助長本票之流通，究其本質，仍為追
    索權之行使。本票准許強制執行之裁定，係強制執行法第4
    條第1項第6款之執行名義，屬非訟事件程序。法院之裁定僅
    具執行力，並無確定實體法律關係之效力，即無與確定判決
    之相同效力，自無從比照確定終局判決、和解、調解、支付
    命令，而無須提出票據原本。參酌本票具提示性及繳回性，
    其權利之發生、移轉或行使，均與票據占有具不可分離之關
    係，即執票人行使追索權時，須提示票據始能行使權利，最
    高法院82年度台上字第2619號裁判亦為相同之見解可資參照
    。本票執票人聲請裁定准許強制執行，亦係其行使追索權方
    式之一，從強制執行在滿足債權人私法上請求權之觀點，其
    聲請強制執行時，自仍需提出本票原本於執行法院，以證明
    其係執票人而得以行使追索權。故縱然以票據取得執行名義
    ，惟其後因清償、轉讓或其他原因喪失票據之占有，無法或
    拒絕提出票據於執行法院，即屬法定要件之欠缺，是以本票
    准許強制執行之裁定為執行名義聲請強制執行者，除應提出
    該裁定正本及該裁定已合法送達債務人之證明外，並應提出
    該本票原本，以證明聲請人係執票人而得行使票據權利，不
    得僅以該執行名義聲請強制執行（本院暨所屬法院92年法律
    座談會民事執行類提案第1號參照）。
二、經查：
  (一)相對人於民國89年10月11日以原法院85年度桃院秀民執八字
    第1465號債權憑證（執行名義：台灣基隆地方法院85年度基
    票字第12號確定裁定）為執行名義，聲請對債務人祭祀公業
    邱阿蓮管理人邱阿元現為邱秀雄所有之財產，於新台幣（以
    下同）400萬元及自84年7月30日起至清償日止，按年息5%計
    算利息範圍內為強制執行，經原法院執行處以89年度執字第
    15688 號給付票款強制執行事件受理在案；嗣相對人復於92
    年1月3日以台灣基隆地方法院86年度基票字第42號本票准許
    強制執行裁定為執行名義，並檢附該裁定正本、確定證明書
    正本及本票影本（票號219887，面額3,550 萬元，下稱系爭
    本票），聲請對債務人之3550萬元債權本息（下稱系爭本票
    債權）聲請併案執行，經原法院於94年5 月23日通知相對人
    於5日內補正系爭本票正本及補繳執行費248,500元，相對人
    於94年6月3日補繳執行費，然陳明系爭本票為他人不法持有
    ，涉刑事責任訴訟中云云，而未提出系爭本票正本等情，有
    89年10月11日強制執行聲請狀、原法院85年12月31日桃院秀
    民執八字第1465號債權憑證正本、200 萬元本票正本2 紙、
    92年1 月3 日聲請狀、台灣基隆地方法院86年度基票字第42
    號裁定正本、確定證明書正本、3,550 萬元本票影本、原法
    院94年5 月23日桃院興執89年執八字第15688 號函、94年5
    月27日閱卷聲請狀、執行費收據附卷可參（見原法院89年度
    執字第15688 號給付票款執行1 卷3－8頁、2 卷342－347頁
    、4 卷157之1、172－176頁）。
  (二)嗣原法院將系爭票款債權3,550 萬元本息列入相對人得受分
    配之債權數額計算，抗告人以系爭3,500 萬元本票債權業已
    讓與抗告人，且相對人亦未提出本票正本，原法院竟將該本
    票債權列入相對人得受分配之債權數額計算，顯屬有誤為由
    ，聲明異議，雖經原法院於94年12月20日以相對人並無經通
    知補正，無正當理由逾期未補正之情事為由，將抗告人前開
    異議駁回，抗告人不服，提起抗告，經本院於95年6 月8 日
    95年度抗字第499 號裁定，以相對人雖於94年6 月3 日如數
    繳納執行費，惟未能提出系爭本票原本，即屬法定要件欠缺
    ，其聲請為強制執行程序之進行，於法未洽為由，將前開裁
    定廢棄等情，有原法院94年7 月14日桃院興執89年執八字第
    15688 號函檢附強制執行金額計算書分配表、抗告人94年11
    月29日陳報狀、原法院94年12月20日裁定、本院95年6月8日
    95年度抗字第499號裁定附卷可參（見同上4卷182－186、44
    7－449、482－483、本院95年度抗字第449號卷2、72－73頁
    ）。嗣相對人已於95年10月18日具狀補呈系爭本票原本在卷
    （見同上5卷41 、43頁)，其聲請併案強制執行之法定要件
    既經補正，原法院將系爭債權列入相對人得分配之債權數額
    計算，作成前開分配表，於法並無不合。
三、抗告人雖辯稱：相對人已將系爭本票債權3,550 萬元讓與抗
    告人，該本票債權自屬抗告人所有，嗣相對人雖另行讓與訴
    外人李剛，惟抗告人已於93年12月14日與李剛達成協議，由
    抗告人補償李剛損失150萬元，李剛依約不得將系爭本票交
    予相對人，相對人自無權參與分配云云。惟查，相對人執有
    系爭本票，已提出於原法院，即已補正聲請強制執行之法定
    要件，原法院將相對人對債務人之系爭3,550萬元本票債權
    列入前開分配表，核無不合，已如前述，抗告人雖執實體上
    之原因抗辯其對債務人有系爭本票債權存在，然抗告人並未
    持有系爭本票，縱其所辯屬實，於本件強制執行程序，仍不
    得主張系爭本票之票據權利，抗告人據此主張相對人之系爭
    本票債權，不得列入分配表，顯屬無據。
四、抗告人另辯稱：相對人未於分配表完成前依法補正，即生失
    權效果，應駁回其強制執行之聲明云云。按債權人聲請併案
    執行，其補正法定要件之時間，法無明文限制，解釋上於原
    法院裁定駁回其強制執行之聲請前，均得為之，與他債權人
    合法聲明參與分配，即符於提出執行名義存在之證明等要件
    齊備之時點，應受強制執行法第32條第2 項規定之限制有別
    。本件相對人於聲請併案執行時，已提出台灣基隆地方法院
    86年度基票字第42號本票准許強制執行裁定及系爭本票影本
    ，嗣復提出系爭本票正本，即已補正本件併案執行之法定要
    件，抗告人上開所辯，亦不足採。
五、綜上所述，原裁定駁回抗告人之聲明異議，於法並無不合。
    抗告意旨指摘原裁定不當，求予廢棄，為無理由，應予駁回
    。
中　　華　　民　　國　　96　　年　　5　　月　　 30　　日
                    民事第五庭
                        審判長法　官  林丁寶
　　　　　　　　　  　　　　　法　官  陳博享
　　　　　　　　　　  　　　　法　官  蔡芳齡
正本係照原本作成。
本裁定除以適用法規顯有錯誤為理由，並經本院許可外，不得再
抗告。如提起再抗告，應於收受後10日內委任律師為訴訟代理人
向本院提出再抗告狀。並繳納再抗告費新台幣１千元。
中　　華　　民　　國　　96　　年　　6 　　月　　 1 　 日
                              書記官  蔡錦輝
